【裁判字號】    92,上訴,3245
【裁判日期】    921107
【裁判案由】    妨害自由等
【裁判全文】
臺灣高等法院刑事判決                          九十二年度上訴字第三二四五號
    上  訴  人
    即  被  告  乙○○
右上訴人因妨害自由等案件，不服臺灣新竹地方法院九十一年度訴字第八一一號，中
華民國九十二年八月十五日第一審判決（起訴案號：臺灣新竹地方法院檢察署九十一
年度偵緝字第二七五號、九十一年度偵字第六四五六號），提起上訴，本院判決如左
：
    主  文
原判決撤銷。
乙○○以非法方法，剝奪人之行動自由，累犯，處有期徒刑壹年拾月，褫奪公權貳年
。
    事  實
一、乙○○曾有竊盜、侵占、妨害兵役、麻醉藥品管理條例等前案，民國八十七年間
    又因贓物案件，經台灣苗栗地方法院判處有期徒刑四月確定，於八十七年十一月
    二十四日易科罰金執行完畢。詎其仍不知悔改，基於故意傷害之概括犯意：(一)
    於九十一年三月三十一日晚間，在桃園縣桃園市○○街二二九號十樓之一，以徒
    手毆打甲○○，致其頭部外傷併前額擦。(二)於九十一年八月十五日下午十時許
    ，在新竹市○○路○段二九二號，持茶几上之玻璃茶壺，砸向甲○○頭部，茶壺
    敲擊破損後，仍持附著在把手上之碎片刺甲○○手部，致甲○○受有左手前臂切
    割傷，頭部挫傷合併臉挫傷等傷害。(三)乙○○復承前開傷害之概括犯意，於九
    十一年九月十三日下午六時三十分許，在新竹市○○路六十六巷附近，見甲○○
    乘坐劉聰智所駕駛之自用小客車，竟施以不法之腕力強行將甲○○拉下車，再持
    不詳之物品抵住甲○○，並出手毆打甲○○倒地，其後乙○○見劉聰智撥打電話
    ，誤以為其係報警，即先強拉甲○○至附近新竹市○○路六十六巷一弄三號頂樓
    ，揚言要與林女同歸於盡，嗣又強押甲○○共同乘坐計程車，至新竹縣峨眉鄉○
    ○街三十五號乙○○住宅附近空屋內，又以酒瓶毆打甲○○頭部及臉部，致其頭
    部外傷併腦挫傷、右顏面挫傷併右側顴骨骨折、右側頭皮紅腫（右耳上方長六公
    分寬六公分）、上唇紅腫（長二公分寬二公分）、鼻子擦傷（長一公分寬一公分
    ）等多處嚴重傷害，並繼續剝奪甲○○之行動自由，至翌 (十四)日上午，甲○
    ○始乘隙逃跑。
二、案經甲○○訴由新竹市警察局第一分局及新竹縣警察局竹東分局移送台灣新竹地
    方法院檢察署檢察官偵查起訴。
    理  由
一、訊據上訴人即被告乙○○，坦承右揭 (一)、(二)兩次之傷害犯行，及右揭(三)
    之時、地與告訴人相處一起之事實，惟矢口否認此次有傷害及妨害自由之犯行，
    辯稱：伊沒有強拉甲○○下車，也沒有打她，只是要把事情說清楚，兩人從頭到
    尾雖有在一起，但沒有說要與她同歸於盡，更沒有剝奪她的行動自由云云。
二、經查：
    (一)右揭第 (一)、(二)次之傷害犯行，業據被告乙○○供承不諱，核與告訴人
        甲○○之指訴及證人林雲珠、彭建銘之證述各情相符，並有敏盛綜合醫院九
        十一年三月三十一日診斷證明書一紙、國軍新竹醫院附民眾診療服務處九十
        一年八月十六日診斷證明書一紙附卷可稽，其此部分之犯行，洵堪認定。
    (二)被告右揭第 (三)次之傷害及妨害自由犯行，有下列事證足以證明：
        １被告坦承此次所指之時、地與告訴人甲○○始終在一起，並稱：當時我開
          機車把車子攔下，並把甲○○拉下來（第一審卷第一四三頁）；隔天我帶
          她到榮民醫院，在這之前我們都在一起，是在我們家即新竹縣峨眉鄉○○
          街三十五號的空屋旁邊（第一審卷第一四五頁）；她心理應該是不願意跟
          我去等語（第一審卷第一四六頁）。
        ２告訴人甲○○指訴：當天被告先打開車門，拿一個鐵片放在我脖子上，然
          後就把我拉出去，因為他很大力，我就躺在地上，他又過來對我拳打腳踢
          ；他硬拉我去一公寓頂樓，被告一直拿著一個小小的刀子抵住我的脖子，
          從該處下來的時候也是拿著小刀押在我的脖子上；一到空屋就拿洋酒的玻
          璃空瓶打我的右臉部，在空屋的時候有控制我的行動，在空屋待一個晚上
          後，被告押著我去竹東榮民醫院就醫，之後回被告家時他沒有押我等語（
          第一審卷第五八─六一頁）。
        ３證人劉聰智到庭證稱：九十一年九月十三日下午六時許，在新竹市○○路
          我要載她去店裡上班，被告我原來不認識，當時被告將車子切到我車子的
          旁邊，擋住我，一下來就打開我車子的車門，直接要把甲○○拉下來，但
          她不敢下去，當時被告說如果甲○○不下來，就要與甲○○同歸於盡，我
          有看到被告他手上有拿壹支亮亮的東西在揮舞，什麼東西我不確定，後來
          甲○○被被告強拉下來；之前甲○○看到被告的時候，非常害怕，她就把
          車門鎖住，後來因為路上很多人，我怕被告傷害到甲○○，所以叫甲○○
          把車門打開，我想如果不把車門打開，情況可能蠻嚴重的。被告把甲○○
          拉下車之後，就用被告手上的東西抵住甲○○的脖子，因為後面的車很多
          ，我就先把車移到旁邊，我回到現場的時候，被告用一隻手把甲○○壓在
          地上，然後用另外一隻手一直打甲○○，後來我就制止被告，被告看到我
          ，就趕快起來，之後我在那裡打電話，他以為我在報警，被告勒住甲○○
          的脖子，就把甲○○強帶走。隔天到警察局，看到甲○○的時候，她鼻青
          臉腫，而且事後還有開過刀等語（第一審卷第一三二─一三四頁）。
        ４告訴人甲○○於九十一年九月十四日先至行政院國軍退除役官兵輔導委員
          會竹東榮民醫院就診，據該院九十二年一月十三日竹醫醫字第０九二００
          ００一八一號函附之病歷摘要，載明甲○○受有右側頭皮紅腫（右耳上方
          長六公分寬六公分）、上唇紅腫（長二公分寬二公分）、鼻子擦傷（長一
          公分寬一公分）等傷害 (第一審卷第八０─八二頁)。同日，告訴人又至
          南門綜合醫院就診，據該院九十一年九月十四日000000000號甲
          種診斷證明書記載甲○○受有右顴骨骨折之傷害 (見偵字第六四五六號卷
          第十一頁)，又該院九十二年一月十三日南綜醫字第０一七號函載明：林
          雪英於九十一年九月十四日下午八時五十分到院急診就醫，經診斷有頭部
          外傷併腦挫傷、右顏面挫傷併右側顴骨骨折，其傷勢以酒瓶空罐毆打是可
          能會造成的 (第一審卷第八四頁)。另證人即行政院國軍退除役官兵輔導
          委員會竹東榮民醫院醫師王台雄到庭證稱：她那時候臉部有「紅腫」，但
          是如果沒有趴下來照的話，裡面的骨頭有塌下來是看不出來的等語（第一
          審第一一九頁）。顯見當時告訴人甲○○臉部確實受有傷害。
        ５綜上所述，被告當時既與告訴人同處一起，且告訴人甲○○之指訴與證人
          劉聰智證述各情互核相符，並有告訴人之前開醫院就診資料可資佐證，足
          證被告前揭所辯，係屬卸責之詞，不足採信，其有傷害及妨害自由之犯行
          ，亦堪認定。
三、核被告所為，係犯刑法第二百七十七條第一項之傷害罪及刑法第三百零二條第一
    項之妨害自由罪。其先後三次傷害犯行，時間緊接，犯罪構成要件相同，顯係基
    於概括犯意反覆為之，為連續犯，應依刑法第五十六條規定，論以傷害一罪，並
    加重其刑。又被告所犯傷害罪與妨害自由罪二罪間，有方法結果之牽連關係，為
    牽連犯，應依刑法第五十五條規定，從一重之妨害自由罪處斷。另被告曾有如事
    實欄所載之前案及論罪科刑與執行情形，有台灣高等法院被告全國前案紀錄表附
    卷可稽，其受有期徒刑執行完畢後，五年以內再犯本件有期徒刑以上之罪，為累
    犯，應依刑法第四十七條規定，遞加重其刑。
四、原審以被告罪證明確，據以論罪科刑，固非無見，惟 (一)原判決主文諭知被告
    成立累犯，理由欄內亦加論述，惟事實欄並未記載其前案論罪科刑及執行情形之
    紀錄，致累犯之宣告失所依據。(二)原判決就被告九十一年三月三十一日之傷害
    犯行部分，認未經告訴，但因與成罪部分有裁判上一罪之關係，而不另為不受理
    之諭知，惟甲○○於九十一年七月二十三日之警詢中，已陳明：乙○○毆打我，
    並強押我，偷竊我的住宅及機車，我對他提出刑事告訴，並附帶請求民事賠償等
    語 (見偵字第四二八四號卷第九頁)，顯已有合法之告訴，原判決此部分之論述
    ，亦有未洽。被告提起上訴，仍執前揭辯詞，指摘原判決不當，雖無理由，惟原
    判決既有前揭可議之處，即無可維持，應予撤銷改判。爰審酌被告素行非佳，其
    犯罪之動機、目的、手段，告訴人受傷之程度，身心俱受傷害，且被告犯後猶飾
    詞卸責之態度等一切情狀，量處如主文所示之刑。另依其前案紀錄及本件犯罪性
    質之嚴重性，認為有褫奪公權之必要，乃依刑法第三十七條第二項規定，併予宣
    告褫奪公權二年。至被告聲請傳喚證人彭金進，證明其替被告送錢至竹東榮民醫
    院時，被告未對告訴人妨害自由等情，惟被告並未陳報該證人之地址，且其先前
    之犯行，該證人既未在場，亦無從證明，本案事證已明，業如前述，是核無傳訊
    之必要，併此敘明。
據上論斷，應依刑事訴訟法第三百六十九條第一項前段、第三百六十四條、第二百九
十九條第一項前段，刑法第五十六條、第二百七十七條第一項、第三百零二條第一項
、第五十五條、第四十七條、第三十七條第二項，罰金罰鍰提高標準條例第一條前段
，判決如主文。
本案經檢察官郭啟東到庭執行職務。
中      華      民      國     九十二     年    十一    月      七     日
                                臺灣高等法院刑事第九庭
                                    審判長法  官  官  有  明
                                          法  官  周  盈  文
                                          法  官  洪  曉  能
右正本證明與原本無異。
如不服本判決，應於收受送達後十日內向本院提出上訴書狀，其未敘述上訴之理由者
並得於提起上訴後十日內向本院補提理由書（均須按他造當事人之人數附繕本）。
                                          書記官  劉  文  美
中      華      民      國     九十二     年    十一    月      十     日
附錄論罪科刑法條：
刑法第二百七十七條第一項
傷害人之身體或健康者，處三年以下有期徒刑、拘役或一千元以下罰金。
刑法第三百零二條第一項
私行拘禁或以其他非法方法，剝奪人之行動自由者，處五年以下有期徒刑、拘役或三
百元以下罰金。


司法院資訊處製作；財團法人民間司法改革基金會備份。
